【裁判字號】    95,上訴,588
【裁判日期】    950725
【裁判案由】    強盜等
【裁判全文】
臺灣高等法院臺南分院刑事判決         95年度上訴字第588號
上  訴  人  臺灣雲林地方法院檢察署檢察官
被      告  甲○○
                    現另案於台灣雲林監獄執行中
指定辯護人  本院公設辯護人丁○○
上列上訴人因被告強盜等案件，不服臺灣雲林地方法院94年度訴
字第382號中華民國95年4月15日第一審判決（起訴案號：臺灣雲
林地方法院檢察署93年度偵字第4668號），提起上訴，本院判決
如下：
    主  文
上訴駁回。
    事  實
一、甲○○係丙○○、乙○○之子，三人間具有家庭暴力防治法
    第3條第3款所定之家庭成員關係。甲○○前因於民國（下同
    ）93年6月25日，在雲林縣麥寮鄉瓦村瓦17號住處對丙○○、乙○○為恐嚇取財之行為，經台灣雲林地方法院家事
    法庭於93年8月6日依家庭暴力防治法第13條第2項第1款規定
    ，以93年度家護字第199號民事通常保護令裁定命「1.甲○○不得對丙○○、乙○○實施身體或精神上不法侵害之行為
    。2甲○○不得直接或間接對於丙○○、乙○○為騷擾行為
    。3甲○○應在93年7月10日前遷出雲林縣麥寮鄉瓦村瓦
    十七號，將全部鑰匙交付丙○○、乙○○。4.甲○○應最少
    遠離雲林縣麥寮鄉瓦村瓦十七號至少五十公尺。5、本
    保護令有效期間為1年」。詎甲○○竟基於違反上開民事通
    常保護令之概括犯意，仍繼續居住於雲林縣麥寮鄉瓦村瓦
    17號拒不遷出。而乙○○、丙○○因甲○○仍有繼續在瓦
    17號號居住之行為，害怕受害，便離開住處避難，且甲○○又多次前往丙○○、乙○○居住處索討金錢，索討未果，
    即予惡言相向，而對丙○○、乙○○，施以精神上之不法侵
    害及騷擾行為。嗣於同年月21日，甲○○又以殺雞為藉口，
    向乙○○、丙○○索討金錢，而對乙○○、丙○○實施精神
    之不法侵害、及騷擾行為，甲○○、乙○○至此忍無可忍，
    始向雲林縣警察局台西分局麥寮分駐所報案，經警逮捕甲○○並移送臺灣雲林地方法院檢察署，經檢察官訊問後，諭知
    限制住居於雲林縣麥寮鄉瓦村瓦15號。
二、案經丙○○、乙○○訴由台灣雲林地方法院檢察署檢察官偵
    查起訴。
    理  由
甲：有罪部分
一、訊據被告甲○○坦承有有違反保護令之行為等語，復據告訴
    人乙○○、丙○○指訴證明確。告訴人丙○○於偵查中陳稱
    ：「93年11月21日甲○○來找我，向我要錢，當天他有帶一
    隻雞回來，叫他母親幫他殺一殺，93年8月保護令發出後，
    甲○○都以恐嚇方式向我們要錢」（93年度偵字第4668號卷
    第22頁、23頁、24頁）。於原審審理中證稱：「保護令核准
    後，被告仍住在瓦17號。被告出獄後，沒有工作都向我們
    要錢，我有報過很多次警，被告吵，我就報警。」。告訴人
    許林作於偵查中陳稱：「甲○○是我兒子，法院核發保護令
    後，他仍住在家裡，94年11月21日當天甲○○和丙○○去麥
    寮分駐所作筆錄，是因為甲○○向我們要錢。」（93年度偵
    字第4668號卷第23頁、24頁）、「甲○○現在住雲林縣麥寮
    鄉瓦村17號」（見94年度偵字第466 8卷第29頁），足見
    被告有騷擾、不遷出住所，不遠離告訴人住所等行為。
二、被告有違反原審93年度家護字第第196號通常保護令之犯意
    ：台灣雲林地方法院家事法庭於93年8月6日依家庭暴力防治
    法第13條第2項第1款規定，以93年度家護字第199號民事通
    常保護令裁定命「1.甲○○不得對丙○○、乙○○實施身體
    或精神上不法侵害之行為。2甲○○. 不得直接或間接對於
    丙○○、乙○○為騷擾行為。3甲○○應在93年7 月10日前
    遷出雲林縣麥寮鄉瓦村瓦十七號，將全部鑰匙交付丙○○、乙○○。4.甲○○應最少遠離雲林縣麥寮鄉瓦村瓦
    十七號至少五十公尺。5、本保護令有效期間為1年」。此有
    該保護令在卷足憑，另該保護令係於93 年8月16日，經警將
    保護令及執行紀錄貼於瓦村17號之門首，並拍照存證，此
    有雲林縣警察局台西分局保護令執行紀錄表、執行照片2幀
    可佐，徵諸證人乙○○、丙○○上開證詞，瓦村17號後來
    都是由被告所居住，是被告對於該貼於門首之保護令應無法
    諉為不知，堪認被告確實有違反上開保護令之犯意。
三、綜上所述，堪認被告確實有違反保護令裁定所命「1.甲○○
    不得對丙○○、乙○○實施身體或精神上不法侵害之行為。
    2.甲○○不得直接或間接對於丙○○、乙○○為騷擾行為。
    3.甲○○應在93年7月10日前遷出雲林縣麥寮鄉瓦村瓦
    十七號，將全部鑰匙交付丙○○、乙○○。」之行為，本件
    事證明確，被告犯行堪予認定。
四、按家庭成員間實施身體或精神上不法侵害之行為即屬「家庭
    暴力」；又任何打擾、警告、嘲弄或辱罵他人之言語、動作
    或製造使人心生畏怖情境之行為，即屬「騷擾」，家庭暴力
    防治法第2條第1項、第3項分別定有明文。是被告對被害人
    乙○○、丙○○所為索討金錢之犯行，已屬精神上之不法侵
    害，且為騷擾行為。又按通常保護令係依家庭暴力防治法第
    13條之規定所為之裁定，雖有違反上開保護令依同法第50條
    第1款至第5款數款應處罰之裁定情形，仍應認係1個違反保
    護令罪。是核被告所為，係犯家庭暴力防治法第50條第1款
    、第2款、第3款、第4款之違反保護令罪。
五、被告行為後，刑法第56條連續犯之規定，業於94年1月7日修
    正公布刪除，並於95年7月1日施行，則被告之犯行，因行為
    後新法業已刪除連續犯之規定，此刪除雖非犯罪構成要件之
    變更，但顯已影響行為人刑罰之法律效果，自屬法律有變更
    ，依新法第2條第1項規定，比較新、舊法結果，仍應適用較
    有利於被告之行為時法律即舊法論以連續犯（最高法院95
    年第8次刑事庭會議決議參照）。
六、依修正後刑法第2條第1項規定，以適用行為時法為原則，惟
    如裁判時法有利於行為人，則例外的適用裁判時法。以往實
    務見解，認原判決未及比較適用新舊法時，上訴後，雖比較
    結果以舊法有利於行為人，而原判決別無其他撤銷事由，仍
    應由本院以此為由撤銷改判。惟修正後之規定係以適用行為
    時法為原則，因此原判決雖未及比較適用，然上訴本院後，
    經比較新舊法，行為後之法律並非較有利於行為人，仍應適
    用行為時法，則原判決適用行為時法即無不當，自不構成撤
    銷之事由。
七、被告連續數個違反保護令之行為，均時間緊接、手段相同，
    顯係基於概括之犯意為之，為連續犯，應依刑法第56條之規
    定從一情節較重之違反家庭暴力防治法第50條第1款之罪論
    處，並加重其刑。
八、原審因予適用家庭暴力防治法第50條第1款，刑法第11條前
    段、第2條、修正前第56 條，並審酌被告年富力強、卻不思
    進取，非但不供養年老之父母，反向父母騷擾以索取金錢之
    低劣犯罪動機及手段，並因而致使其父母需遠避他處之犯罪
    結果，及其他ㄧ切之情狀，量處有期徒刑十月，本院核其認
    事用法俱無不合，量刑亦稱妥適，檢察官上訴意旨指摘原判
    決量刑過輕，為無理由，應予駁回。
乙、無罪及不另為無罪諭知部分：
一、 公訴意旨另以：（1）被告甲○○於93年11月21日下午5時
     30 分許，竟意圖為自己不法之所有，於上開瓦17號，持
     刀向丙○○強盜金錢（此部分原起訴法條認係刑法第346條
     恐嚇取財既遂罪，經公訴檢察官於原審變更為刑法第330條
     攜帶凶器強盜罪，見原審卷第109頁）。（2）丙○○乃於
     同日晚上9時20分許，持上開民事通常保護令欲前往雲林縣
     警察局臺西分局麥寮分駐所報案，甲○○得知此事，竟前
     往派出所加以阻撓，而為警當場逮捕，（3）被告甲○○又
     於93年12月中旬某日，意圖為自己不法之所有，持菜刀抵
     住乙○○，致乙○○不能反抗，而強行取走乙○○身上之
     新臺幣 (下同)四千元。因認被告甲○○此部分另涉刑法第
     330條攜帶凶器強盜、及違反保護令之罪嫌。
二、經查：訊據被告甲○○堅詞否認涉有此部分犯行，辯稱：「
    我沒有拿刀向我父母強索財物，我都是和他們用溝通的。」
    等語，就上開（1）部分之犯罪事實，質諸被害人丙○○，
    乙○○就此部分被害情節先後陳證不一，丙○○於93年12月
    14日在檢察官訊問時稱：「93年11月21日甲○○來找我，向
    我要錢，他說我如果不給他，要拿刀殺我，之前他向我要錢
    ，如果不給就開瓦斯，摔電話筒，當天他有帶一隻雞回來，
    叫他母親幫他殺一殺，當天我有報案，但警察沒有來處理，
    後來我門自己到分駐所，甲○○也跟去。」，而原審審理中
    則改稱：「甲○○拿刀是要威脅我太太，當天我沒回去」「
    93年11月21日去警局做筆錄，是因為甲○○摔家裡的東西，
    那天我太太有回瓦17號，我沒有回去，我太太才被甲○○
    拿刀恐嚇，當時我叫警察來，警察在外面，他們在裡面，但
    我有看到，我太太ㄧ直在裡面哭，警察叫甲○○開門，但甲○○都不開門。」「甲○○拿刀要殺我，是在外面，不是在
    瓦17號。」、「甲○○拿刀押我太太在房間，叫我太太去
    跟別人借錢，我沒親眼看到，是聽我太太及鄰居告訴我的。
    」；是證人丙○○就本次被告究係向何人要錢，及有無看到
    被告持刀押住乙○○等情，先後證述不ㄧ；且證人乙○○於
    原審審理時證述：93年11月21日在瓦17號廚房，被告是將
    菜刀插在腰際，我有看到等語，亦與證人丙○○證述持刀強
    押之情節不符。再證人乙○○於原審審理時雖證稱：警察來
    時，無法進入，因被告將門關起來云云，然證人即前往處理
    之員警陳坤成於原審審理中證稱：前往現場時，報案人丙○○說他太太被他兒子關在裡面，叫我們救他太太，後來報案
    人敲門叫他太太開門，過很久他太太才開門，我們進屋後只
    看到報案人的太太，他太太只有說他兒子要錢等語，茍乙○○確為被告持刀強索金錢，復將門反鎖關上，則焉有未向處
    理員警申述之理？故難僅據證人乙○○與丙○○不相ㄧ致有
    瑕疵之證詞，即認定被告有強盜丙○○財物之犯行，應認為
    被告此部分犯罪不能證明。就（2）部分之犯行，據證人員
    警陳坤成在原審證稱：「甲○○到派出所時，對他父母親說
    ，沒有什麼事，不要在這裡麻煩人家，想把他父母親帶走。
    」，是依證人陳坤成所述被告所表示意思之內容，應尚不足
    以構成「騷擾行為」，是被告此部分違反保護令之行為亦屬
    不能證明。就上開（3）部分乙○○、丙○○於偵查中均陳
    證：「甲○○在我家拿刀押住乙○○，強行取走乙○○身上
    的4000元。」，惟於原審審理中，乙○○則稱：「被告是拿
    刀在外面，叫我去向別人借錢，當天是要去我大兒子家的路
    上。我沒有拿錢給被告」，是證人丙○○與證人乙○○所述
    被害地點、與有無交付財物之犯罪情節，前後矛盾，其等證
    詞顯有瑕疵，尚難採信，故被告此部分犯行，亦屬不能證明
    。惟公訴意旨認上開（1） （3）部分犯行係屬觸犯刑
    法第330 條之攜帶凶器強盜，與同時違反保護令，而上開（
    1） 、（2） 、（3） 犯行違反保護令部份又與本院認定有
    罪之部分具有連續犯之裁判上一罪關係，故此部分就違反保
    護令之部分爰不另為無罪之諭知，就（1）、（3）強盜部分
    則屬犯罪不能證明，應諭知無罪。
三、原審就此部分諭知無罪，核無不合，檢察官上訴，主張：「
    證人即前往處理之員警陳坤成於原審審理中證稱：「報案人
    （丙○○）有說當天是報案人的太太在家，他兒子要跟他太
    太要錢，有拿刀子恐嚇他太太……。」、「我們請報案人的
    太太開門後，就只有報案人的太太在裡面，她說被告從後門
    跑掉，丙○○在外面等我們過去。」、「報案人丙○○在外
    面，說他太太被他兒子關在裡面，叫我們救他太太，後來報
    案人敲門叫他太太開門，過很久他太太才開門，我們進屋後
    只看到報案人的太太。」等語明確，據此應足判定證人丙○○先後不一之證詞中，關於被告係向乙○○要錢，以及丙○○係被阻擋在上揭瓦嗂17號屋外，並未親眼目睹屋內狀況等
    語，係可採信。且丙○○既未親眼目睹屋內狀況，則有關被
    告持刀強盜情節，自應以證人乙○○證述之被告將菜刀放在
    腰際要錢等語，為可採信，被告應有強盜犯行，原判決將強
    盜部分判處無罪，尚有違誤等情。惟查：檢察官所指證人陳
    坤成於原審所述，均為傳聞證據，尚非可採，檢察官上訴，
    另指摘原判決不當，並無可取，亦無理由，應予駁回。
據上論結，應依刑事訴訟法第368條，判決如主文。
本案經檢察官趙中岳到庭執行職務。
中    華    民    國    95    年    7    月    25    日
                  刑事第五庭    審判長法  官   楊明章
                                      法  官   顏基典
                                      法  官   楊子莊
以上正本證明與原本無異。
強盜罪部分檢察官如不服本判決應於收受本判決後十日內向本院
提出上訴書，其未敘述上訴理由者並得於提起上訴後十日內向本
院補提理由書。
其餘不得上訴。
                                      書記官   王全龍
中    華    民    國    95    年    7     月    25    日
附錄：本判決論罪科
家庭暴力防治法第50條
（違反保護令罪之處罰）
違反法院依第13條、第15條所為之下列裁定者，為本法所稱之違
反保護令罪，處3年以下有期徒刑、拘役或科或併科新台幣10萬
元以下罰金︰一禁止實施家庭暴力行為。
二  禁止直接或間接騷擾、接觸、通話或其他連絡行為。
三  命遷出住居所。
四  遠離住居所、工作場所、學校或其他特定場所。
五命完成加害人處遇計畫：戒癮治療、精神治療、心理輔導或其
他治療、輔導。


司法院資訊處製作；財團法人民間司法改革基金會備份。
